【裁判字號】    99,上易,217
【裁判日期】    990531
【裁判案由】    竊盜
【裁判全文】
臺灣高等法院臺南分院刑事判決         99年度上易字第217號
上  訴  人  臺灣臺南地方法院檢察署檢察官
被      告  乙○○
被      告  甲○○
被      告  丙○○
上列上訴人因被告等竊盜案件，不服臺灣台南地方法院98年度易
字第1296號中華民國99年1月26日第一審判決（起訴案號：臺灣
台南地方法院檢察署98年度偵字第9344號），提起上訴，本院判
決如下：
    主  文
上訴駁回。
    事  實
一、乙○○前因竊盜、恐嚇案件，經臺灣臺南地方法院以94年度
    易字第727號、95年度易字第198號、96年度簡字第1305號判
    決分別判處有期徒刑7月、1年6月、3月確定，嗣均經減刑並
    接續執行後，於民國97年1月31日縮刑期滿執行完畢。甲○○則因竊盜案件，經本院以95年度上訴字第989號判決判處
    有期徒刑10月、經臺灣臺南地方法院以95年度易字第478號
    判決判處有期徒刑1年6月確定，嗣經減刑並定應執行刑為有
    期徒刑1年1月，於96年7月16日執行完畢。
二、詎乙○○、甲○○仍不知悔改，復共同基於意圖為自己不法
    所有之犯意聯絡，於98年6月23日凌晨3時10分許，由乙○○
    駕駛車牌號碼為E2-7089（起訴書誤載為EZ-7089）號自小客
    車，搭載甲○○及不知情之丙○○，至毛瑞欽位於臺南縣新
    化鎮知義里新和庄（起訴書誤載為新和莊）133之50號住處
    外後，由乙○○將車迴轉後先下車，並徒手將毛瑞欽裝設於
    屋外之監視器拆卸下來，再將獨立於住宅外之廁所之鋁窗亦
    拆卸後，由甲○○踰越廁所之窗戶進入廁所內部欲行竊，惟
    甲○○進入後，發現該建物僅為廁所，並無財物且無法通往
    其他房間，遂爬出該廁所，其二人並再繞至房屋大門處，在
    房屋大門附近發現有一茶桌，內置有瑞士刀3把、剪刀1把，
    乙○○遂將該等財物竊取得手。嗣二人至大門處企圖進入屋
    內時，為毛瑞欽發現並報警查獲，當場並扣得瑞士刀3支、
    剪刀1把（業經毛瑞欽領回）、注射針筒2支（另經檢察官分
    案處理），始悉上情。
三、案經臺南縣警察局新化分局報請臺灣臺南地方法院檢察署檢
    察官偵查起訴。
    理  由
壹、程序部分：
    本件卷附之供述及非供述證據，被告三人於本院準備程序中
    ，均表示同意有證據能力（見本院卷第51頁背面、第67頁）
    ，且本院審酌各該證據作成之情況，並無程序違法或有何意
    思不自由情形，復經原審及本院於審判期日就上開證據依法
    進行提示、調查、辯論，且與本案待證事實間復具有相當之
    關聯性，以之為本案證據並無不當，自得採為本件認定事實
    之基礎，故依刑事訴訟法第159條之5第1項規定，認有證據
    能力。
貳、實體部分：
甲、有罪部分：
一、上開犯罪事實，迭據被告乙○○、甲○○於警詢、偵查及原
    審、本院審理時均坦承不諱，互核復大致相符，且經證人毛
    瑞欽於警詢時證述在卷，並有贓物認領保管單、臺南縣警察
    局新化分局搜索扣押筆錄、現場位置繪製圖各1份、現場暨
    扣案物品之照片18張等物在卷可稽，足認被告乙○○、甲○○上開任意性自白與事證相符，應堪採信。是本件事證明確
    ，被告乙○○、甲○○上揭犯行均堪認定，應依法論科。
二、按窗戶、採光罩等，依通常觀念，均具有隔絕防閑作用，故
    屬防盜之安全設備（參照最高法院45年度台上字第1443號判
    例、78年度台上字第4418號判決意旨），是核被告乙○○、
    甲○○所為，均係犯刑法第321條第1項第2款之踰越安全設
    備竊盜之加重竊盜罪。另被告二人就前揭犯行間，有犯意聯
    絡及行為分擔，應論以共同正犯。次查，被告二人於夜間所
    侵入之建物，係為獨立之廁所空間，並非被害人毛瑞欽起居
    之屬於住宅部分之大廳、房間，且該廁所建築物與屬於住宅
    部分之大廳、房間建築物，乃相互獨立，並無法互通（詳警
    卷第18頁毛瑞欽之調查筆錄），則該廁所顯非屬於住宅或有
    人居住之建築物；至被告丙○○對於被告乙○○、甲○○之
    犯行主觀上並不知情，客觀上亦未參與（理由詳如後述），
    是公訴意旨認被告乙○○、甲○○所為，涉犯刑法第321條
    第1項第4款、第1款之結夥三人以上夜間侵入住宅竊盜部分
    ，容有誤會，併此敘明。又被告乙○○、甲○○有如犯罪事
    實欄所述之論罪科刑紀錄，被告乙○○於97年1月31日縮刑
    期滿執行完畢，被告甲○○於96年7月16日執行完畢，此有
    臺灣高等法院被告前案紀錄表2份在卷可稽，是其等於受徒
    刑之執行完畢後，於5年內故意再犯本件有期徒刑以上之罪
    ，依刑法第47條第1項之規定，均應論以累犯，並加重其刑
    。
三、原審以被告乙○○、甲○○二人罪證明確，適用刑法第28條
    、第321條第1項第2款、第47條第1項，刑法施行法第1條之1
    （贅引），並審酌被告乙○○、甲○○二人前均已有竊盜之
    前科，卻仍不知悔改，犯罪之動機、手段、於夜間踰越安全
    設備竊盜對於被害人所生之危害匪淺，惟念及被告二人因本
    件犯罪所得之利益甚微，並已全數發還予被害人，且其二人
    犯後尚知坦承犯行，態度良好，並兼衡其等之教育及智識程
    度、家庭及經濟狀況等一切情狀，各量處被告乙○○、甲○○有期徒刑8月，認事用法，核無不合，量刑亦堪認妥適。
    檢察官上訴意旨仍執陳詞，認該廁所建於被害人毛瑞欽住宅
    旁邊，顯係供被害人住家使用，應與住宅之本體有密不可分
    關係，而屬住宅之一部，被告二人應成立結夥三人於夜間侵
    入住宅竊盜罪云云，指摘原審認事用法有誤，尚非有理由，
    應予駁回。
乙、無罪部分：
一、公訴意旨略以：被告丙○○與乙○○、甲○○共同基於意圖
    為自己不法所有之犯意聯絡，於98年6月23日凌晨3時10分許
    ，由乙○○駕駛車牌號碼E2-7089號自小客車，搭載甲○○
    、丙○○至毛瑞欽位於臺南縣新化鎮知義里新和庄133之50
    號住處外後，推由丙○○在車上把風，乙○○、甲○○則下
    手行竊。協定既定，乙○○先將毛瑞欽裝設於屋外之監視器
    拆卸下來，再與甲○○至上址房屋左側，由乙○○將房屋鋁
    窗加以拆卸後，甲○○藉由窗戶爬入屋內行竊（侵入住居部
    分未據告訴），然甲○○進入屋內後，發現該房間並無財物
    且無法通往其他房間，遂爬出該房間。2人再繞至房屋大門
    處，在房屋大門附近發現有一茶桌，內置有瑞士刀3把、剪
    刀1把，乙○○遂將該等財物竊取得手。嗣2人至大門處嘗試
    進入屋內時，為毛瑞欽發現並報警處理，警方迅速趕至現場
    ，當場逮捕乙○○、甲○○及丙○○，並扣得瑞士刀3支、
    剪刀1把（業經毛瑞欽領回）、注射針筒2支（另待毒偵案處
    理），始悉上情。因認被告丙○○所為，涉犯刑法第321 條
    第1項第4款、第1款、第2款之結夥三人夜間侵入住宅踰越其
    他安全設備竊盜罪嫌云云。
二、按犯罪事實應依證據認定之，無證據不得認定犯罪事實；又
    不能證明被告犯罪者，應諭知無罪之判決，刑事訴訟法第15
    4條第2項、第301條第1項前段分別定有明文。再按認定犯罪
    事實所憑之證據，其為訴訟上之證明，須達於通常一般人均
    不致有所懷疑，而得確信其為真實之程度者，始得據為有罪
    之認定，倘其證明未達到此一程度，而有合理之懷疑存在時
    ，尚難為有罪之認定基礎；苟積極證據不足為不利於被告事
    實之認定時，即應為有利於被告之認定，更不必有何有利之
    證據，此有最高法院76年台上字第4986號、30年上字第816
    號判例可資參照。
三、公訴人認被告丙○○涉有前開罪嫌，係以證人乙○○、甲○○之證述，扣押物品目錄表、現場圖、贓物認領保管單、照
    片等為其論據。訊據被告丙○○堅決否認有何共同竊盜之犯
    行及犯意，辯稱：伊本身是作中古汽車買賣，98年6月21日
    伊父親友人羅金輝將車號E2-7089的車輛出售予伊（惟尚未
    過戶），在98年6月22日晚上伊係先在共同之友人處遇到乙○○，提及有台車要賣，乙○○表示有興趣並要試車，遂於
    當晚12時，伊和乙○○就先在玉井試車，約過30分鐘乙○○
    表示還要讓亦有意願購車之甲○○一同試車，故開到台南永
    康讓甲○○一同試車，伊原坐在副駕駛座，試到一半，就換
    乙○○坐上駕駛座，甲○○坐在副駕駛座，伊則到後座去睡
    覺。客人要試車我也沒有辦法，後來他們說要拿訂金，我也
    不知道他們要到那裡拿訂金，我還沒有睡著的時候我看是在
    臺南市五期，後來我就睡著了，我也不知道他們開到那裡去
    。後來就被警察查獲，伊睡覺的過程中，雖有感覺到停車、
    開車門的聲音，但沒有印象有誰跟伊講什麼話等語。
四、經查：
  (一)被告丙○○是作中古汽車買賣，案發前日即98年6月22日晚
    上，被告丙○○是先在友人處遇到被告乙○○，提及有車號
    E2-7089之車輛要出售，被告乙○○表示有興趣並提議試車
    ，當晚12時先從玉井出發，後再到永康搭載被告甲○○，最
    後改由被告乙○○坐駕駛座，被告甲○○坐副駕駛座，被告
    丙○○則到後座躺著，駕車期間，被告乙○○、甲○○並無
    明白提及要去竊盜一事，僅被告乙○○曾說「要帶被告甲○○去一個地方看看」，被告甲○○即瞭解用意，嗣到案發地
    點後，被告乙○○先將車迴轉後停車，其即先下車，被告甲○○次之，被告丙○○從頭至尾均未下車，以及現場均無燈
    光，警車到達時，是被告甲○○先發現並喊叫被告乙○○上
    車等情，業據被告乙○○於偵訊及原審、本院審理時證述在
    卷（詳偵查卷第26至28頁、原審卷第153至181頁、本院卷第
    50、51頁），核與被告甲○○在警詢之陳述及於原審、本院
    審理時具結之證述相符（詳警卷第2至11頁、原審卷第182至
    204頁、本院卷第66頁），此外，並有被告丙○○之名片1件
    、及車號E2-7089之中古汽車（委賣）合約書2份及行照1份
    在卷可稽，應堪信為真實。是被告丙○○辯稱當天所以會將
    車號E2-7089的車輛交給被告乙○○搭載被告甲○○駕駛至
    案發地點之動機及目的，乃是為要推銷前揭車輛所進行之【
    試車】行為，自屬有據，洵堪採信。況審酌被告乙○○、甲○○均具結證稱其二人於事前乃至在車上均未曾明白提及要
    去案發地點進行竊盜，僅曾提及要去一個地方看看，是自難
    僅以被告乙○○等人竊盜時所駕駛之車輛為被告丙○○所提
    供此點，即遽行認定被告丙○○事前或當時已經知悉被告乙○○、甲○○等人要前往案發地點竊盜，並形成共同竊盜之
    犯意聯絡，或有原審公訴蒞庭檢察官所認之幫助竊盜故意存
    在。
  (二)證人即共同被告乙○○於偵查及原審審理時固具結證稱：我
    有請丙○○把風（幫我看前方路口狀況）沒錯，但丙○○沒
    有回應，就躺在那邊，連看都沒有在看，他根本沒有意願幫
    我們把風，他從頭到尾都是在那邊睡覺。且後來發現車子的
    也不是丙○○等語（詳偵查卷第27頁、原審卷第169至172頁
    ），惟另一在場證人即共同被告甲○○於偵查中及原審審理
    時則證稱當天被告乙○○迴轉並停好車後馬上就下車，只有
    叫被告甲○○等一下，根本沒有轉頭跟丙○○說『幫忙看一
    下車，如果有人的話要通知』等語（詳偵查卷第13至15頁、
    原審卷第192、201至202頁）等情，其與被告乙○○之證述
    並不相同，是被告乙○○當時究竟有無叫被告丙○○把風，
    已屬有疑。其次，被告乙○○已證述伊對被告丙○○說『幫
    忙看一下車，如果有人的話要通知』時，被告丙○○當時根
    本沒有回應，就躺在那邊，連看都沒有在看等情，有如上述
    ，是縱使被告乙○○確有說出前開話語，被告丙○○主觀上
    是否已經能夠瞭解被告乙○○前揭話語之意義是指『其等要
    下車竊盜，請其擔任把風工作』？而被告丙○○是否確有同
    意擔任把風工作並確實與其等就竊盜一事形成犯意聯絡？亦
    屬不明；況被告甲○○於偵查中供稱：「（問：丙○○都沒
    有下車？）（乙○○答：我請丙○○幫我看著前面路口狀況
    。）我們沒有約定把風的事。」等語（詳偵卷第13頁）；於
    本院供稱：「我們出去試車，乙○○就直接開到那個地方，
    我也不知道他要作什麼，過一陣子，乙○○又來叫我拿打火
    機幫他照明一下，然後又叫我從窗戶爬進去，結果我爬進去
    之後才發現那裡是個廁所。丙○○並不知道我們要爬進去那
    裡面。」「只有我與乙○○二人去行竊而已，丙○○確實不
    知情。」等語（詳本院卷第66、88頁）。至於被告乙○○於
    偵查中證述『若丙○○真發現有人經過，應該也是會通知（
    我們）』等語，亦僅屬針對檢察官所提出之假設性問題時所
    做之臆測性回答而已（詳偵查卷第28頁），尚難以此純粹臆
    測之詞，推論被告丙○○已有同意把風一事，殆無疑義。末
    查，從當天警車據報前來時，並非是由被告丙○○下車通知
    被告乙○○等人之情觀之，自應堪認被告乙○○縱有委請被
    告丙○○把風，被告丙○○亦未同意要參與把風之工作，至
    為灼然。綜上，本件尚難單憑被告乙○○與其他目擊證人即
    共同被告甲○○證述不一、且純屬臆測之證詞，即為被告丙○○不利之認定。
  (三)本件復查無其他積極具體證據足供證明被告丙○○確有與被
    告乙○○、甲○○結夥三人夜間侵入住宅踰越其他安全設備
    竊盜之犯行及犯意，是被告丙○○上開所辯，尚堪採信。揆
    諸首開說明，被告丙○○之犯罪尚屬不能證明，自應為無罪
    判決之諭知。
五、原審審理結果，認不能證明被告丙○○犯罪而諭知無罪之判
    決，核無不合，檢察官上訴意旨稱被告丙○○事前知悉被告
    乙○○、甲○○欲行竊，卻仍參與整個竊盜犯行，其縱未積
    極以言語表示承諾把風，乃係以行為表達承諾之意，且縱或
    其未參與構成要件之行為，其提供車輛供被告乙○○、甲○○竊盜使用，仍或有幫助之犯行云云，而指摘原判決不當，
    並無理由，應予駁回。
據上論斷，應依刑事訴訟法第368條，判決如主文。
本案經檢察官范文豪到庭執行職務。
中    華    民    國    99    年    5     月    31    日
                  刑事第七庭  審判長法  官  李文福
                                    法  官  顏基典
                                    法  官  陳顯榮
以上正本證明與原本無異。
不得上訴。
                                    書記官  劉岳文
中    華    民    國    99    年    5     月    31    日
附錄：本件論罪科刑法條
刑法第321條：
犯竊盜罪而有左列情形之一者，處6月以上、5年以下有期徒刑：
一、於夜間侵入住宅或有人居住之建築物、船艦或隱匿其內而犯
    之者。
二、毀越門扇、牆垣或其他安全設備而犯之者。
三、攜帶兇器而犯之者。
四、結夥三人以上而犯之者。
五、乘火災、水災或其他災害之際而犯之者。
六、在車站或埠頭而犯之者。
前項之未遂犯罰之。

司法院資訊處製作；財團法人民間司法改革基金會備份。
